臺灣臺北地方法院民事裁定
111年度消債清字第128號
聲  請  人  
即債務人    陳張美月

代  理  人  詹豐吉律師(法扶律師)
相  對  人
即債權人    第一商業銀行股份有限公司

法定代理人  邱月琴  
相  對  人
即債權人    花旗(台灣)商業銀行股份有限公司


法定代理人  莫兆鴻  
相  對  人  
即債權人    滙豐(台灣)商業銀行股份有限公司

法定代理人  陳紹宗  
相  對  人  
即債權人    臺灣新光商業銀行股份有限公司

法定代理人  李增昌  
代  理  人  蕭雅茹  
相  對  人
即債權人    聯邦商業銀行股份有限公司

法定代理人  林鴻聯  
代  理  人  鄭伊舒  
相  對  人
即債權人    永豐商業銀行股份有限公司

法定代理人  曹為實  
相  對  人
即債權人    玉山商業銀行股份有限公司


法定代理人  黃男州  
相  對  人
即債權人    凱基商業銀行股份有限公司


法定代理人  龐德明  
相  對  人
即債權人    日盛國際商業銀行股份有限公司

法定代理人  郭倍廷  


相  對  人
即債權人    中國信託商業銀行股份有限公司


法定代理人  利明献献


相  對  人  
即債權人    台灣美國運通國際股份有限公司
                      設臺北市○○區○○○路000號00樓及000號00樓
法定代理人  郭豐賓  
相  對  人  
即債權人    良京實業股份有限公司

法定代理人  平川秀一郎



相  對  人  
即債權人    第一金融資產管理股份有限公司

法定代理人  施志調  
代  理  人  張修齊  
上列當事人聲請消費者債務清理事件，本院裁定如下：
    主  文
債務人陳張美月自中華民國一百一十一年十月二十六日下午四時
起開始清算程序。
命司法事務官進行本件清算程序。
    理  由
一、按債務人不能清償債務或有不能清償之虞者，得依本條例所
    定更生或清算程序，清理其債務；債務人對於金融機構負債
    務者，在聲請更生或清算前，應向最大債權金融機構請求協
    商債務清償方案，或向其住、居所地之法院或鄉、鎮、市、
    區調解委員會聲請債務清理之調解；自債務人提出協商請求
    之翌日起逾30日不開始協商，或自開始協商之翌日起逾90日
    協商不成立，債務人得逕向法院聲請更生或清算；債務人於
    法院裁定開始更生程序或許可和解或宣告破產前，得向法院
    聲請清算；法院開始清算程序之裁定，應載明其年、月、日
    、時，並即時發生效力；法院開始更生或清算程序後，得命
    司法事務官進行更生或清算程序，必要時得選任律師、會計
    師或其他適當之自然人或法人1人為監督人或管理人，消費
    者債務清理條例（下稱消債條例）第3條、第151條第1項、
    第153條、第80條前段、第83條第1項、第16條第1項分別定
    有明文。
二、聲請意旨略以：聲請人因有不能清償債務之情事，於民國95
    年4月7日與最大債權銀行凱基商業銀行股份有限公司（下稱
    凱基銀行）成立協商方案，內容為自95年6月10日起分80期
    、利率2%、每月還款新臺幣（下同）18,306元，因公公癌末
    須照顧無法工作，收入不及支出而毀諾等語(本院卷第56、1
    89頁)。聲請人目前總共有1,088,964元之債務(本院卷第31
    頁)，且有不能清償債務之情形，無擔保或無優先權債務總
    額未逾12,000,000元，復未經法院裁定開始清算程序或宣告
    破產，爰向本院聲請清算等語。
三、經查：
(一)程序方面：
　1.按協商或調解成立者，債務人不得聲請更生或清算。但因不
    可歸責於己之事由，致履行顯有重大困難者，不在此限。第
    七十五條第二項規定，於前項但書情形準用之。而債務人可
    處分所得扣除自己及依法應受其扶養者所必要生活費用之餘
    額，連續三個月低於更生方案應清償之金額者，推定有前項
    事由。消債條例第151條第7項、第8項、第75條第2項亦有規
    定。次按消債條例第151條第7項但書規定所稱「因不可歸責
    於己之事由，致履行顯有重大困難」之情形，僅須於法院就
    更生或清算之聲請為裁判時存在，即與該項但書之規定相符
    。至債務人於履行顯有重大困難之事由發生前有無違約不履
    行行為，與該事由是否不可歸責於債務人之判斷尚屬無涉（
    司法院民事廳98年第1期民事業務研究會第26號之研審小組
    意見參照）。
　2.查聲請人前於95年4月7日與最大債權銀行凱基銀行成立協商
    方案，內容為自95年6月10日起分80期、利率2%、每月還款1
    8,306元，惟持續還款至97年12月10日即毀諾，有111年9月1
    2日凱基銀行民事消債事件陳報狀在卷可稽(本院卷第189頁)
    。次查，聲請人於聲請前二年無固定薪資收入（0元），必
    要生活費用由其兒子資助(後詳)，僅於110年9月至111年1月
    每月領有勞動部勞工保險局國民年金老年給付補助5,004元
    ，有勞動部勞工保險局111年4月15日保國三字第1111303283
    0號函及所附國民年金保險給付申領資料查詢表可考(本院卷
    第165、167頁)，堪認其於110年6月至8月間可處分所得扣除
    自己及依法應受其扶養者所必要生活費用之餘額，連續三個
    月低於更生方案應清償之金額，依上揭規定，推定其有不可
    歸責事由，致履行顯有重大困難，是聲請人應得聲請更生或
    清算。
(二)聲請人之債務：依最大債權銀行凱基銀行前置調解債權明細
    表，金融機構債權總金額為1,938,334元(士院卷第88頁)。
    非金融機構部分，良京實業股份有限公司陳報其債權為249,
    330元、第一金融資產管理股份有限公司陳報其債權為116,2
    02元(士院卷第45、51、60頁)。以上共2,303,866元(計算式
    ：1,938,334+249,330+116,202=2,303,866)。
(三)聲請人於聲請前二年(109年1月3日至111年1月2日間)資力概
    況：
  1.薪資：聲請人主張於其兒子經營之洗衣店工作，並無獲取相
    應報酬，生活所需花費依靠兒子支應等語(本院卷第24、35
    頁)，有聲請人109年綜合所得稅各類所得資料清單、109年
    稅務電子閘門財產所得資料調件明細表、被保險人投保資料
    查詢、聲請人兒子109年稅務電子閘門財產所得資料調件明
    細表、清淨精緻洗衣屋公司查詢可稽(本院卷第43、73、137
    至149、117、183頁)，堪認聲請人於聲請前兩年並無固定薪
    資收入（0元）。
  2.補助：聲請人於110年9月至111年1月每月領有勞動部勞工保
    險局國民年金老年年金補助5,004元，在此期間領有20,339
    元(計算式：5,004×4個月+5,004×(比例：2/31)=20,339，元
    以下四捨五入)，有勞動部勞工保險局111年4月15日保國三
    字第11113032830號函及所附國民年金保險給付申領資料查
    詢表可稽(本院卷第165、167頁)。另查無聲請人在此期間領
    有臺北市政府都市發展局、臺北市就業服務處、臺北市政府
    社會局補助(本院卷第163、169、175頁)。
  3.其他資產(本院卷第35頁)：聲請人查無其他財產可供清償債
    務，有聲請人全國財產稅總歸戶財產查詢清單、105年至109
    年稅務電子閘門財產所得資料調件明細表可稽(本院卷第45
    、47、73至85頁)。
  4.必要生活費支出：聲請人以110年12月3日民事陳報狀主張現
    與配偶及兒子共同居住，每月租金20,000元，膳食多為自行
    烹煮全家飲食每月約4,000元，另每月支出水電瓦斯費約2,5
    00元、交通費3,000元、醫療費1,200元，以上均由兒子支出
    等語(本院卷第35頁，士院卷第66、67頁)，堪認其並無必要
    生活費之支出（0元）。
(四)依上，本院審酌聲請人於聲請前二年無固定薪資收入，僅領
    有補助20,339元，必要生活費用由其兒子支助，而聲請人目
    前積欠債務金額2,303,866元，遑論尚有利息及違約金待清
    償，堪認聲請人有不能清償債務之虞，應有依據消債條例所
    定清算程序，清理其債務之必要。此外，債務人亦無消債條
    例第6條第3項、第8條或第82條第2項所定駁回清算聲請之事
    由存在，則債務人聲請清算，應屬有據，揆諸首揭規定及說
    明，應予開始清算程序，並命司法事務官進行本件清算程序
    。
四、爰裁定如主文所示。
中　　華　　民　　國　　111 　年　　10　　月　　26　　日
                  民事第五庭    法　官　林修平
以上正本係照原本作成。
本件裁定不得抗告。
本件裁定已於111年10月26日下午4時公告。
中　　華　　民　　國　　111 　年　　10　　月　　26　　日
                                書記官  宇美璇